【裁判字號】    91,訴,1145
【裁判日期】    901126
【裁判案由】    妨害自由
【裁判全文】
臺灣臺南地方法院刑事判決                        九十一年度訴字第一一四五號
    公  訴  人  臺灣台南地方法院檢察署檢察官
                現臺灣臺南看守所羈押中
                現臺灣臺南看守所羈押中
                現臺灣臺南看守所羈押中
                現臺灣臺南看守所羈押中
右列被告因妨害自由案件，經檢察官提起公訴（九十一年度營偵字第一四○○號），
本院判決如左：
    主  文
甲○○○○○ GIA LUYEN（阮家良）、甲○○○○○ VAN KIEN（阮文堅）、甲○○○○○ MANH THANG（
阮勝文）、DONG BA DANG）（童伯樂）共同以反綁之非法方法，剝奪人之行動自由，
各處拘役參拾日，如易科罰金，均以參佰元折算壹日。均緩刑貳年。
扣案之鞋帶貳條，均沒收。
    事  實
一、ＮＧＵＹＥＮ  ＧＩＡ  ＬＵＹＥＮ（下稱：阮家良）、ＮＧＵＹＥＮ  ＶＡＮ
    ＫＩＥＮ（下稱：阮文堅）、ＮＧＵＹＥＮ  ＭＡＮＨ  ＴＨＡＮＧ（下稱：阮
    勝文）及ＤＯＮＧ  ＢＡ  ＤＡＮＧ（下稱：童伯樂）等四人均為越南人，共同
    於民國九十一年十月十七日持合法證件入境，旋即經由真實姓名、年籍均不詳，
    綽號為「德」先生之安排，與同為越南籍之ＮＧＵＹＥＮ  ＭＡＮＨＴＵＯＮＧ
    （下稱：阮孟祥）共同居住於台南縣新營市○○街四十七號「中泰賓館」二０二
    及二０三室，等待在台打工機會。然因遲遲未能找到合適工作，阮家良等四人心
    中焦急，思鄉情切，為取回存放在阮孟祥處之護照與機票等，俾能返回故鄉。竟
    共同基於剝奪他人行動自由之犯意聯絡，於九十一年十月二十三日十七時三十分
    許，趁阮孟祥在二０三室之浴室洗澡之際，進入該房間取回四人之護照，再合力
    將阮孟祥制服，以阮文堅之鞋帶將阮孟祥之雙手反綁，以此方式剝奪阮孟祥之行
    動自由。嗣後為取得返回越南之機票，經阮孟祥之建議，由阮勝文及阮文堅以其
    皮夾內之現金購買電話卡兩張，打算聯絡計程車北上找「德」先生，惟因阮文堅
    等人不信任阮孟祥，為求早日返家，旋即由阮家良持電話卡請路人協助報警，經
    警前來處理查獲上情。阮家良等四人於犯罪未被有偵查權之公務員或機關發覺前
    ，向新營警察分局自首坦承犯行，進而接受裁判。
二、案經台南縣警察局新營分局報請台灣台南地方法院檢察署檢察官偵查起訴。
    理  由
一、右揭犯罪事實，迭據被告阮家良等四人於警訊時、與偵審中供承不諱，核與被害
    人阮孟祥於警訊時與偵查中之指述情節相符。被告阮家良等雖辯稱：我們不懂這
    裡的法律，我們的護照與機票等都被拿走，我們綁人是因護照與機票被拿走云云
    。但查，行為人不能因不知法律而免除刑事責任，但按其情節得減輕其刑。刑法
    第十六條定有明文。被告等自不能因不知法律而免責。況且，綑綁他人致喪失行
    動自由，縱不懂法律，以一般之是非感與法感，亦應能判斷其對錯，被告等以此
    法使他人喪失自由，其有為反社會行為之故意至明。其等所辯不懂法律云云，應
    係卸責之詞，不足採信。又有扣案之電話卡二張與尼龍鞋帶二條，可資佐證。
    罪證明確，犯行可以認定。
二、核被告阮家良、阮文堅、阮勝文與童伯樂等四人，以私行拘禁之方法剝奪被害人
    之行動自由，所為係犯刑法第三百零二條第一項之罪。被告等就上開犯行間，有
    犯意聯絡及行為分擔，均應論共同正犯。被告等於行為後犯罪未被有偵查權之公
    務員或機關發覺前，向新營警察分局自首坦承犯行，進而接受裁判，有警訊筆錄
    載明可稽，依自首之規定減輕其刑。審酌被告等四人初到異國，即面臨失業，生
    活無著，一時焦急，無法控制自己情緒，以暴力方式拘禁他人，造成危害，然犯
    罪後被害人已表示諒解，不願追究等一切情狀，就被告等所犯之罪分別從輕量處
    如主文所示之刑，並均諭知易科罰金之折算標準，以資懲儆。又被告等前均未曾
    受有期徒刑以上刑之宣告，有台灣台南地方法院檢察署刑案資料查註紀錄表在卷
    可憑，其等經此教訓後，應知所警惕，信無再犯之虞，本院因認所宣告之刑以暫
    不執行為適當，併均諭知緩刑二年，以勵自新。扣案之鞋帶二條，為供犯罪所用
    之物，且均屬被告所有，已據被告阮文堅供明在卷，均依法宣告沒收。另扣案之
    電話卡與護照等非犯罪所用或預備之物，不得宣告沒收，應予發還，併此敘明。
據上論斷，應依刑事訴訟法第二百九十九條第一項前段，刑法第二十八條、第三百零
二條第一項、第六十二條、第四十一條第一項前段、第七十四條第一款、第三十八條
第一項第二款，罰金罰鍰提高標準條例第一條前段、第二條，判決如主文。
本案經檢察官高祈到庭執行職務。
中      華      民      國      九十      年      十一    月  二十六   日
                              臺灣臺南地方法院刑事第一庭
                                        法  官  朱中和
右正本證明與原本無異。
如不服本判決應於送達後十日內向本院提出上訴狀。（應附繕本）
                                        書記官  謝國欽
中      華      民      國      九十      年      十一    月  二十七    日
附錄本案論罪科刑法條全文：
刑法第三百零二條第一項：私行拘禁或以其他方法，剝奪人之行動自由者，處五年以
                        下有期徒刑、拘役或三百元以下罰金。


司法院資訊處製作；財團法人民間司法改革基金會備份。
